【裁判字號】    95,軍上,18
【裁判日期】    950831
【裁判案由】    恐嚇取財
【裁判全文】
臺灣高等法院高雄分院刑事判決          95年度軍上字第18號
上 訴 人
即 被 告  甲○○
                  （
上列上訴人因恐嚇取財案件，不服國防部高等軍事法院高雄分院
94年度高審字第186 號中華民國95年5 月17日第一審判決（起訴
案號：國防部南部地方軍事法院檢察署94年度訴字第223 號、初
審案號：國防部南部地方軍事法院94年度和判字第280 號），提
起上訴，本院判決如下：
      主      文
原判決撤銷，發回國防部高等軍事法院高雄分院。
      理      由
一、本件原判決撤銷第一審關於上訴人即被告（以下簡稱被告）
    恐嚇取財案之不當判決，改判仍論處被告恐嚇取財罪刑，固
    非無見。惟按「判決不適用法則或適用不當者，為違背法令
    」、「有下列情形之一者，其判決當然違背法令：十一、依
    本法應於審判期日調查之證據，未予調查者。十五、判決理
    由對於被告有利之陳述，或辯護意旨不予採納而未經記載者
    」，軍事審判法第196 條、第197 條定有明文。又審理事實
    之法院對於被告有利及不利之證據，應一律注意，詳為調查
    ，綜合全案證據資料，本於經驗法則以定其取捨，並將取捨
    證據及得心證之理由於判決內詳為說明。經查：
（一）原判決以上訴人甲○○藉詞已代償被害人許勝雄所欠胡國
      陽的7 萬元，而向許勝雄恐嚇稱：「我已經幫你還完你欠
      胡國陽的錢，按照外面地下錢莊的算法，你要給我45萬元
      」「沒錢就簽本票」「如果不簽就要找外面的人找你」「
      要到你家去要錢」等恫嚇之詞，致許員心生畏懼，當場簽
      立面額30萬元、15萬元本票各乙紙交予上訴人甲○○，而
      認上訴人甲○○構成刑法第346 條第1 項之恐嚇取財罪，
      惟查証人許勝雅於高雄憲兵隊調查時陳稱：92年1 月下旬
      ，我向外面一位叫胡國揚的人借7 萬元，後來胡國揚找甲
      ○○來向我要本金加利息共45萬元…甲○○逼我簽立1 張
      30萬元及1 張15萬元本票等語（見94年5 月9 日詢問筆錄
      ），部隊保防組長調查時証人謝勝雅仍為相同意旨之陳述
      （見偵查卷第20頁以下）。該次本金7 萬元之借款，其利
      息如何計算，何以滾成本金加利息共45萬元，胡國揚有否
      委託上訴人甲○○討債，上訴人甲○○取得1 張30萬元及
      1 張15萬元本票，是基於討債之意思或恐嚇取財之意思，
      是否有債權做前提，如係基於幫助討債意思，即有債權做
      前提何以構成恐嚇取財，原判決未予詳細分辨，此部分遽
      論以恐嚇取財罪，有判決不適用法則或適用不當之違誤。
（二）又徐維陽簽立面額3 萬元之本票3 紙，經由許勝雅向上訴
      人甲○○借款，上訴人甲○○取得徐維陽名義之面額3 萬
      元之本票3 紙，其要求徐維陽償還4 萬元，是否本票債權
      之行使，如有債權做前提，何以構成恐嚇取財，亦有判決
      不適用法則或適用不當之違誤；又辯護人亦辯稱：被告向
      徐維陽索討4 萬元借款，並無不法所有意圖，要難令負刑
      法第346 條第1 項之恐嚇取財罪等語（見原判決第2 頁末
      尾第2 、3 行），原判決對此有利上訴人甲○○之事項亦
      未予指駁說明，亦有判決不備理由之違法。
二、上訴人甲○○上訴意旨指摘原判決違背法令，尚非全無理由
    ，應認原判決有撤銷之原因，爰將原判決撤銷發回國防部高
    等軍事法院高雄分院更為適法之判決。
依軍事審判法第206 條第1 項、第199 條，刑事訴訟法第397 條
、第401 條判決如主文。
中    華    民    國    95    年    8     月    31    日
                  刑事第六庭  審判長法  官  王憲義
                                    法  官  張盛喜
                                    法  官  李璧君
以上正本證明與原本無異。
不得上訴。
中    華    民    國    95    年    9     月    1     日
                                    書記官  唐奇燕


司法院資訊處製作；財團法人民間司法改革基金會備份。
